【裁判字號】    98,交簡上,193
【裁判日期】    981208
【裁判案由】    過失傷害
【裁判全文】
臺灣臺北地方法院刑事判決           98年度交簡上字第193號
上  訴  人  臺灣臺北地方法院檢察署檢察官
被      告  乙○○
上列上訴人因被告過失傷害案件，不服本院於中華民國98年7 月
16日所為98年度交簡字第61號第一審判決（起訴案號：98年度調
偵字第475 號），提起上訴，本院合議庭為第二審判決如下：
    主  文
原判決撤銷。
乙○○因過失傷害人，處有期徒刑月，如易科罰金，以新臺幣
壹仟元折算壹日。
    事  實
一、乙○○於民國97年6 月24日中午12時許，騎乘車牌號碼633-
    BMB 號重型機車，沿臺北市市○○道由西往東方向行駛，途
    經臺北市○○○路路口時，本應注意駕駛車輛應依標示速限
    行駛，並應注意車前狀況、隨時採取必要之安全措施，且依
    當時天氣晴、日間自然光線、柏油路面、乾燥、無缺陷、無
    障礙物，視距良好，亦無不能注意之情事，竟因上班趕時間
    而疏未注意，貿然以時速70公里之高速行駛，疏未注意甲○
    ○騎乘車牌號碼YF5-838 號重型機車在其前方停等紅燈，乙
    ○○機車自後方追撞甲○○之重型機車右後方車尾，致甲○
    ○向前飛跌在地，因而受有腦震盪、胸部挫傷合併右側第10
    節肋骨骨折、右腳背擦挫傷2 處（各為1 公分乘以1 公分）
    及第5 腰椎椎弓解離併滑脫症等傷害。嗣經警據報到場處理
    時，乙○○向警員表明自己姓名且承認為肇事人，因而查悉
    上情。
二、案經甲○○訴請臺灣臺北地方法院檢察署檢察官偵查起訴，
    經乙○○自白犯罪，法院認為宜以簡易判決處刑，不經通常
    審判程序（98年度交易字第352 號），逕以簡易判決處刑。
    理  由
一、程序方面：
    被告乙○○對於下列各項證據方法，均未爭執其證據能力，
    並同意作為證據，本院審酌其作成時之情況，認為並無不適
    當之情事，均得作為證據。
二、前揭犯罪事實，業據被告乙○○坦白承認當時時速70公里，
    未注意前方、煞車不及而自後方追撞告訴人機車（見98年度
    偵字第3792號第48至49頁、本院98年度交易字第352 號卷第
    11頁、本院卷第14頁反面、第35頁），並據告訴人甲○○指
    述綦詳（見98年度他字第832 號卷第2 頁、98年度偵字第37
    92號卷第4 頁、第13至15頁），且經警據報到場後，製有道
    路交通事故現場圖、道路交通事故調查報告表並拍攝現場照
    片12張附卷可稽（見98年度他字第832 號卷第6 至13頁、98
    年度偵字第3792號卷第24、28至29、第41至46頁），告訴人
    遭被告撞飛跌倒在地後，即送臺灣大學醫學院附設醫院急診
    ，經醫師診斷其受有右側第10節肋骨骨折、右腳背擦挫傷2
    處（各為1 公分乘以1 公分）等傷勢，告訴人留院觀察後，
    於97年6 月25日離院，嗣後前往國防醫學院三軍總醫院附設
    民眾診療服務處門診，經醫師診斷其受有腦震盪、胸部挫傷
    合併右側第10節肋骨骨折及第5 腰椎椎弓解離併滑脫症等傷
    勢，有診斷證明書3 份在卷可佐（見98年度他字第832 號卷
    第13、14頁、98年度偵字第3792號卷第6 頁），是被告任意
    性自白有前揭各項證據足資佐證，堪認與事實相符，可以採
    信。按行車速度，依速限標誌或標線之規定，無速限標誌或
    標線者，行車時速不得超過50公里；但在未劃設車道線、行
    車分向線或分向限制線之道路，或設有快慢車道分隔線之慢
    車道，時速不得超過40公里；且汽車行駛時，駕駛人應注意
    車前狀況及兩車併行之間隔，並隨時採取必要之安全措施，
    道路交通安全規則第93條第1 項第1 款、第94條第3 項分別
    定有明文。據本案被告自承案發當時之行車時速高達70公里
    （見98年度偵字第3792號卷第26頁），故因煞車不及而追撞
    前方停等之告訴人機車；且依當時天氣晴、日間自然光線、
    柏油路面、乾燥、無缺陷、無障礙物、視距良好，有前揭道
    路交通事故調查報告表足憑，故無不能注意之情事；因此，
    被告有應注意速限、車前狀況並隨時採取必要安全措施、能
    注意而疏未注意之過失甚明。綜上，本案事證明確，被告過
    失駕駛行為致告訴人受傷之犯行，洵堪認定，應予依法論罪
    科刑。
三、核被告所為，係犯刑法第284 條第1 項前段過失傷害罪。又
    查被告肇事後，經警據報到場時，向警員表明自己姓名且承
    認為肇事人，有道路交通事故肇事人自首情形紀錄表可憑（
    見98年度偵字第3792號卷第30頁），被告對於未發覺之罪自
    首，且未逃避偵審，爰依刑法第62條前段之規定，減輕其刑
    。原審依據刑事訴訟法第449 條第2 項、第3 項、第454 條
    第2 項、刑法第284 條第1 項前段、第62條前段、第41條第
    1 項前段（刑法第41條雖於94年6 月10日修正施行，惟該條
    第1 項並無修正，爰無比較新舊法之必要，附此說明）、刑
    法施行法第1 條之1 等規定，判處被告拘役55日，如易科罰
    金，以新臺幣1 千元折算1 日之刑，固非無據；惟查原判決
    據上論斷欄將論罪法條「刑法第284 條第1 項前段」誤載為
    「刑法第284 條前段」，又查告訴人除經臺灣大學醫學院附
    設醫院醫師診斷受有右側第10節肋骨骨折、右腳背擦挫傷2
    處（各為1 公分乘以1 公分）外，尚經國防醫學院三軍總醫
    院醫師診斷受有腦震盪、胸部挫傷合併右側第10節肋骨骨折
    及第5 腰椎椎弓解離併滑脫症等傷勢，業如前述，原審判決
    時漏未審酌告訴人腦震盪及胸部挫傷之傷勢，應由本院將原
    判決撤銷予以改判。
四、爰審酌：(一)被告竟因上班趕時間，騎乘機車逕以時速70公里
    行駛、未注意車前狀況並隨時採取必要之安全措施，追撞停
    等紅燈之告訴人機車，致告訴人遭撞飛倒地，因而受有前揭
    所述傷勢，是被告之過失情節及造成告訴人之損害非輕；(二)
    被告肇事後，雖坦承過失傷害犯行，惟迄未與告訴人達成和
    解，且告訴人上訴後提出附帶民事訴訟，請求賠償新臺幣55
    1,274 元（見本院98年度交簡上附民字第15號卷），並同意
    被告分期給付（見本院卷第14頁反面），然被告迄無回應，
    是難認其已有悔意；(三)惟念被告正值青壯之年，前無犯罪紀
    錄，有臺灣高等法院被告前案紀錄表附卷可參（見本院卷第
    8 頁），素行良好等一切情狀，認為檢察官上訴求處有期徒
    刑3 月之刑為適當（見本院卷第35頁反面），爰量處如主文
    所示之刑，並諭知易科罰金之折算標準，以示懲儆。
據上論斷，應依刑事訴訟法第455 條之1 第1 項、第3 項、第36
9 條第1 項前段、第364 條、第299 條第1 項前段，刑法第284
條第1 項前段、第62條前段、第41條第1 項前段，刑法施行法第
1 條之1 ，判決如主文。
本案經檢察官葉芳秀到庭執行職務。
中    華    民    國    98    年    12    月    8     日
                  刑事第六庭審判長  法  官  張永宏
                                    法  官  雷淑雯
                                    法  官  林晏如
上正本與原本無異。
本件不得上訴。
                                    書記官  楊盈茹
中    華    民    國    98    年    12    月    9     日

司法院資訊處製作；財團法人民間司法改革基金會備份。
